臺灣臺東地方法院刑事判決　　　　　　　99年度交易字第51號
公　訴　人　臺灣臺東地方法院檢察署檢察官
被　　　告　蕭惠明
上列被告因過失致死案件，經檢察官提起公訴（99年度偵字第60
0號），本院判決如下：
    主  文
蕭惠明犯過失致人於死罪，處有期徒刑壹年陸月。緩刑伍年，緩
刑期間付保護管束，並應於緩刑期間內，向執行檢察官指定之公
益團體、地方自治團體或社區提供貳佰肆拾小時之義務勞務。
    事  實
一、蕭惠明於民國99年2月2日12時30分許，駕駛車牌號碼H6-960
    7號自用小貨車，沿臺東縣太麻里鄉臺九線由北向南方向行
    駛，途經該路段407.2公里處，本應注意變換車道時，應讓
    直行車先行，並注意安全距離，而依當時情形，天候晴、日
    間自然光線充足、柏油路面、路面乾燥、無缺陷、無障礙物
    、視距良好等情，又無不能注意之情事，竟疏於注意，貿然
    由外側車道轉入內側車道，適遇酒精濃度過量之李清吉騎乘
    車牌號碼311-DNL號重型機車後載乘諶惠英，於其左後方向
    行駛，亦疏未注意車前狀況，致使2車發生擦撞，李清吉及
    諶惠英跌倒在地，經送財團法人馬偕醫院臺東分院急救，測
    得李清吉血液所含酒精濃度達每公合277毫克(mg/dl)，嗣因
    傷重於同月13日23時5分許死亡(諶惠英傷害部分，已經撤回
    告訴，另經檢察官為不起訴處分）。
二、案經臺東縣警察局大武分局報請臺灣臺東地方法院檢察署檢
    察官相驗後偵查起訴。
    理  由
甲、程序部分：
    按被告以外之人於審判外之言詞或書面陳述，除法律有規定
    者外，不得作為證據。刑事訴訟法第159條第1項固有明文。
    惟按被告以外之人於審判外之陳述，雖不符刑事訴訟法第15
    9條之1至之4之規定，而經當事人於審判程序同意作為證據
    ，法院審酌該言詞陳述或書面陳述作成時之情況，認為適當
    者，亦得為證據；當事人、代理人或辯護人於法院調查證據
    時，知有第159條第1項不得為證據之情形，而未於言詞辯論
    終結前聲明異議者，視為有前項之同意，刑事訴訟法第159
    條之5定有明文。查本案以下所引用之被告以外之人於審判
    外之陳述，被告蕭惠明於言詞辯論終結前，未就本院所調查
    之證據資料主張有刑事訴訟法第159條第1項不得為證據之情
    形，本院審酌該證據作成之情況，認均無不適當情事，依刑
    事訴訟法第159條之5第2項之規定，均有證據能力，合先敘
    明。
乙、實體部分
一、事實認定：
(一)上揭犯罪事實，迭據被告於警詢、偵查及本院審理中坦承不
    諱，核與證人諶惠英及曾光明分別於警詢、偵查時證述之情
    節相符，復有道路交通事故現場圖、交通事故調查報告表（
    一）（二）、臺灣省花東區車輛事故鑑定委員會鑑定意見書
    各1份、臺東縣警察局大武分局函附道路交通管理事件通知
    單各1份及臺東縣警察局大武分局道路交通事故照片16張附
    卷可稽，足認被告自白與事實相符，可以採信。
(二)按汽車在同向二車道以上之道路（車道數計算，不含車種專
    用車道、機車優先道及慢車道），除應依標誌或標線之指示
    行駛外，並應遵守下列規定：...六、變換車道時，應讓直
    行車先行，並注意安全距離。道路交通安全規則第98條第1
    項第6款定有明文。查被告駕駛汽車由外側車道轉入內側車
    道時，本應注意遵守上開變換車道之規定，且依當時情形客
    觀上並無被告不能注意之情事，竟疏未注意而貿然由外側車
    道轉入內側車道，其駕駛行為自有疏失。
(三)另被害人李清吉因本件車禍受傷並因而死亡，亦經檢察官督
    同醫師相驗屬實，有臺東縣警察局大武分局處理相驗案件初
    步調查報告暨報驗書、馬偕紀念醫院台東分院乙種診斷證明
    書、臺灣臺東地方法院檢察署勘（相）驗筆錄、臺灣臺東地
    方法院檢察署相驗屍體證明書、臺灣臺東地方法院檢察署法
    醫驗斷書等在卷可憑。是以，被告上揭過失之行為與被害人
    死亡之結果間，有相當因果關係。
(四)再者，被害人於本件車禍當時有酒精濃度過量之情形，嗣經
    測得其血液所含酒精濃度達每公合277毫克(mg/dl)，且亦違
    反駕駛人應注意車前狀況之義務，此有道路交通事故當事人
    酒精測定紀錄表及臺灣省花東區車輛事故鑑定委員會鑑定意
    見書各1份在卷可參。是以，被害人酒精濃度過量駕駛機車
    且未注意車前狀況，亦有疏失，同為本件車禍之肇事原因。
    雖被害人駕車與有過失，然並不因此而解免被告過失之責，
    對於上揭被告過失行為與被害人死亡之結果間相當因果關係
    之認定，不生影響。惟被害人與有過失之程度仍作為本案被
    告量刑之參考。
(五)綜上所述，本案事證明確，被告犯行堪予認定，應依法論科
    。
二、論罪科刑：
    核被告所為，係犯刑法第276條第1項之過失致人於死罪。被
    告於肇事後，在前述犯行尚未為任何有偵查犯罪職權之公務
    員發覺前，親自報案並留在現場等待救護車及警察到場處理
    ，而接受裁判等情，有臺東縣警察局道路交通事故肇事人自
    首情形紀錄表1紙在卷可考，合於自首之要件，爰依刑法第
    62條前段規定，減輕其刑。爰審酌被告因一時疏忽，鑄成大
    錯，惟念其犯後坦承犯行之態度，且已與被害人母親黃來春
    達成民事調解，並已依調解內容給付賠償金額，此有本院調
    解程序筆錄1份及匯款資料影本3份在卷可參，暨黃來春亦當
    庭表明願意原諒被告及被害人對於車禍之發生亦與有過失等
    情，兼衡其犯罪手段、智識程度、家庭與經濟狀況等一切情
    狀，量處如主文所示之刑。又被告未曾因故意犯罪受有期徒
    刑以上刑之宣告，此有臺灣高等法院被告前案紀錄表1份附
    卷可稽，本院認其經此教訓後，當知警惕，應無再犯之虞，
    因認其所受宣告之刑，以暫不執行為適當，爰依刑法第74條
    第1項第1款之規定，併予宣告緩刑5年，以啟自新，並審酌
    被告本件犯行害及人命，所生後果實屬重大，且對被害人家
    屬仍造成無法弭平之傷痛，仍有使其從中記取教訓之必要，
    併依刑法第74條第2項第5款規定，命被告應於緩刑期間內，
    向執行檢察官指定之公益團體、地方自治團體或社區提供
    240小時之義務勞務，同時依刑法第93條第1項第2款規定，
    併諭知被告於緩刑期間付保護管束。
據上論斷，依刑事訴訟法第299條第1項前段，刑法第276條第1項
、第62條前段、第74條第1項第1款、第2項第5款、第93條第1項
第2款，刑法施行法第1條之1第1項、第2項前段，判決如主文。
本案經檢察官劉仲慧到庭執行職務。
中    華    民    國    100     年    1    月    27    日
                  交通法庭  審判長法  官  郭千黛
                                  法  官  陳鈺雯
                                  法  官  楊峻宇
以上正本證明與原本無異。
如不服本判決應於收受送達後10日內向本院提出上訴書狀，並應
敘述具體理由；其未敘述上訴理由者，應於上訴期間屆滿後20日
內向本院補提理由書（均須按他造當事人之人數附繕本）。「切
勿逕送上級法院」。告訴人或被害人對於本判決如有不服，請書
具不服之理由狀，請求檢察官上訴者，其上訴期間之計算係以檢
察官收受判決正本之日期為準。
                                  書記官  黃健豪
中    華    民    國   100    年    1     月    27    日
附錄論罪科刑法條：
刑法第276 條第1 項
中華民國刑法第276條
（過失致死罪）
因過失致人於死者，處 2 年以下有期徒刑、拘役或 2 千元以下
罰金。
從事業務之人，因業務上之過失犯前項之罪者，處 5 年以下有
期徒刑或拘役，得併科 3 千元以下罰金。